臺灣高雄地方法院刑事判決
111年度訴字第297號
公  訴  人  臺灣高雄地方檢察署檢察官
被      告  戴進發



指定辯護人  本院公設辯護人  蘇鴻吉
上列被告因毒品危害防制條例案件，經檢察官提起公訴（111年
度偵字第7425號）及移送併辦（111年度偵字第14147號），本院
判決如下：
    主  文
戴進發犯如附表一所示之各罪，各處如附表一「主文」欄所示之
刑及沒收。應執行有期徒刑拾壹年。沒收部分併執行之。
    事  實
一、戴進發明知海洛因係毒品危害防制條例第2條第2項第1款所
    列第一級毒品，不得非法販賣，竟基於意圖營利而販賣第一
    級毒品之犯意，於附表一各編號所示時、地，以附表一各編
    號所示之交易方式，販賣第一級毒品海洛因予附表一各編號
    所示之人。
二、案經內政部警政署高雄港務警察總隊報請臺灣高雄地方檢察
    署檢察官偵查起訴。
    理  由
壹、證據能力之說明
　　下列引用之證據資料，因當事人均不爭執，依司法院「刑事
    判決精簡原則」，得不予說明。
貳、認定事實所憑之證據及理由
一、如附表一編號1至11所示犯行，已經被告戴進發於警詢、偵
    訊及審理時坦承不諱，並分據證人呂福裕、王哲文、許裕佑
    、吳信憲、陳慶宗於警詢及偵訊時證述明確，互核相符，且
    有監視器影像擷取畫面、通訊監察譯文在卷可佐（詳見附表
    一「證據資料」欄所載），復有扣案如附表二所載之手機2
    支、塑膠鏟管1支、空夾鍊袋1袋、海洛因1包、現金新臺幣5
    00元，及現場蒐證、扣案物品照片在卷為憑。而扣案之毒品
    1包經檢驗結果檢出含第一級毒品海洛因成分（淨重1.69公
    克；驗餘淨重1.67公克），也有法務部調查局濫用藥物實驗
    室鑑定書（警二卷頁194）在卷可查。
二、販賣各級毒品係屬嚴重違法行為，苟遭逮獲，後果嚴重，毒
    販出售毒品時無不小心翼翼，不敢公然為之，且毒品並無公
    定之價格，並可任意分裝或增減其份量，而每次買賣之價量
    ，亦隨時依雙方關係之深淺、當時之資力、需求程度及對行
    情之認知等因素而異其標準，非可一概而論，因之販賣之獲
    利，除經坦承犯行，或帳冊價量均臻明確外，委難察得實情
    ，而販賣之人從價差或量差中牟利方式雖異，惟其圖利之非
    法販賣行為則均相同，是縱未確切查得販賣賺取之實際差價
    ，但除別有事證，足認係按同一價格轉讓，確未牟利之情形
    外，尚難執此認非法販賣之事證有所不足，致知過坦承者難
    辭重典，飾詞否認者反得逞僥倖，而失情理之平；且毒品價
    格昂貴，取得不易，苟無利可圖，應無甘冒被查緝法辦之危
    險而平白為多次無償轉讓毒品之可能，故其販入之價格必較
    售出之價格低廉，而有從中賺取買賣差價牟利之意圖及事實
    ，應屬符合論理法則且不違背社會通常經驗之合理判斷。又
    販賣毒品罪，係以行為人意圖營利而為販入或賣出毒品之行
    為，為其要件，至於其是否因而獲利，以及所獲之利益是否
    為現金，均非所問（最高法院104年度台上字第2314號判決
    要旨參照）。參酌被告於偵訊時已坦承：販賣海洛因500元
    大概賺100元、販賣海洛因1,000元大概賺200元（偵一卷頁1
    8、19），足證被告如附表一所示各次販賣第一級毒品海洛
    因犯行均有營利之主觀意圖，堪以認定。
三、綜上所述，本案事證已經明確，被告犯行均可認定。
參、論罪科刑
一、被告所為如附表一各編號所示犯行，均係犯毒品危害防制條
    例第4條第1項販賣第一級毒品罪。被告上開各次持有第一級
    毒品海洛因之低度行為，應各為其販賣之高度行為所吸收，
    均不另論罪。被告所犯如附表一所示各罪，犯意有別，行為
    互異，應分論併罰。移送併辦部分（即臺灣高雄地方檢察署
    111年度偵字第14147號）與本案起訴之犯罪事實為同一事實
    ，本院自應併予審理。
二、被告於偵審程序就如附表一所示各次犯行均坦認不諱，有警
    詢、偵訊、本院筆錄在卷可參，都應依毒品危害防制條例第
    17條第2項規定減輕其刑。
三、販賣第一級毒品罪之法定刑為死刑或無期徒刑，然同為販賣
    第一級毒品之人，其原因動機不一，犯罪情節未必盡同，或
    有大盤毒梟者，亦有中、小盤之分，甚或僅止於吸毒者友儕
    間為求互通有無之有償轉讓者亦有之，其販賣行為所造成危
    害社會程度自屬有異，法律科處此類犯罪，所設法定最低本
    刑卻同為「死刑或無期徒刑；處無期徒刑，得併科新臺幣2
    千萬元以下罰金」，不可謂不重。於此情形，自非不可依客
    觀犯行與主觀惡性二者加以考量其情狀，是否有可憫恕之處
    ，適用刑法第59條規定酌減其刑，期使個案裁判量刑能符合
    比例原則。準此，審諸被告販賣第一級毒品數量及所得輕微
    ，故其惡性顯較大量走私進口或長期販賣毒品之「大盤」、
    「中盤」毒梟者為輕，對於他人及國家社會侵害程度亦非重
    大，堪認情節尚屬輕微。被告所犯販賣第一級毒品罪，倘適
    用上揭毒品危害防制條例第17條第2項減刑規定而量處最低
    刑度（為無期徒刑或20年以下15年以上有期徒刑），猶嫌過
    重，客觀上足以引起一般人同情，衡情尚可憫恕，爰均依刑
    法第59條規定減輕其刑。
四、被告有前述二種以上刑之減輕事由，應依刑法第70條規定遞
    減之。
五、審酌被告明知國家對於查緝毒品相關犯罪禁令甚嚴，且一般
    施用者為圖購買毒品解癮，往往不惜耗費鉅資以致散盡家財
    ，非但可能連累親友，甚或鋌而走險實施各類犯罪，對社會
    治安造成潛在風險甚鉅，亦明知毒品戕害施用者身體健康，
    猶為販賣行為助長毒品氾濫，未能澈底體悟毒品危害之嚴重
    性，顯見其無視於國家對於杜絕毒品犯罪之禁令，應予譴責
    ；惟念及被告販賣數量及所得非鉅，兼衡被告犯後已坦承全
    部犯行，及其經濟狀況、智識程度等一切情狀，分別量處如
    附表一「主文」欄所示之刑，同時斟酌被告所犯罪名相同，
    每次販賣毒品之數量不多，前後販毒時間不久等情，如以累
    加方式定其應執行刑，刑度將超過行為之不法內涵，有違罪
    責相當性原則。況且自由刑所造成痛苦程度，乃隨刑度增加
    而生加乘效果，而非等比增加，以隨罪數增加而遞減刑罰方
    式，定其執行刑，已足以評價其行為之不法，爰依刑法第51
    條第5款所採之「限制加重」原則，定如主文所示之應執行
    刑。
肆、沒收
一、附表二編號3所示第一級毒品海洛因1包（驗餘淨重1.67公克
    ），為被告販賣如附表一編號11所示海洛因犯行後剩餘之毒
    品，已經被告於審理時陳明，應依毒品危害防制條例第18條
    第1項前段規定，於該次販賣毒品罪刑項下沒收銷燬之。
二、附表二編號1所示三星牌J4手機1支（含SIM卡；門號0000000
    000)，是供被告販賣毒品聯絡之用（附表一編號6除外）；
    編號4所示之塑膠鏟管1支是供分裝毒品所用之物，且均是被
    告所有，已經被告於審理時陳明，應依毒品危害防制條例第
    19條第1項規定於相關罪刑項下宣告沒收；另編號5所示之空
    夾鏈袋1袋，也是被告所有預備供分裝毒品所用之物，也經
    被告於審理時陳明，應依刑法第38條第2項規定於相關罪刑
    項下宣告沒收。
三、附表二編號6所示扣案之現金500元為被告為附表一編號11所
    示販賣毒品犯行所收受之價金；另被告於附表一編號1-10所
    示犯行中所收受之價金，均屬被告所有之犯罪所得，均應依
    刑法第38條之1第1項前段規定，分別於被告各該罪刑項下宣
    告沒收；其中附表一編號1-10所示之犯罪所得因未扣案，均
    應依刑法第38條之1第3項規定，同時諭知於全部或一部不能
    沒收或不宜執行沒收時，追徵其價額。
四、以上因有多數沒收之宣告，依刑法第40條之2第1項規定，應
    併執行之。
五、附表二編號2所示三星牌A42手機1支（含SIM卡；門號000000
    0000）雖屬被告所有，但並非供被告犯罪所用之物，與本案
    被告販賣毒品犯行並無關聯性，故不予宣告沒收。
據上論斷，應依刑事訴訟法第299 條第1 項前段，判決如主文。
本案經檢察官甘雨軒提起公訴；檢察官葉容芳到庭執行職務。 
中　　華　　民　　國　　111 　年　　6 　　月　　29　　日
                  刑事第九庭  審判長法  官  毛妍懿
　　　　　　　　　
　　　　　　　　　                  法  官  陳俊宏
　　　　　　　　　
                                    法  官  黃三友   
以上正本證明與原本無異。
如不服本判決應於收受判決後20日內向本院提出上訴書狀，並應
敘述具體理由。其未敘述上訴理由者，應於上訴期間屆滿後20日
內向本院補提理由書(均須按他造當事人之人數附繕本)「切勿逕
送上級法院」。
中　　華　　民　　國　　111 　年　　6 　　月　　29　　日
                                    書記官  林豐富
附表一
編號 交易對象       交易方式        證據資料      主   文  交易時間      交易地點     1 呂福裕 戴進發於111年1月14日12時57分許以其持用門號0000-000000號行動電話與呂福裕使用00-0000000號公用電話聯絡毒品交易事宜而談妥交易條件後，戴進發於左列時間、地點，交付價值500元、重量不詳之毒品海洛因1包予呂福裕，並向呂福裕收取500元。 1、戴進發111年3月2日第二次警詢筆錄（警一卷頁16）、111年3月2日偵訊筆錄（偵一卷頁19至20） 2、呂福裕111年3月2日警詢筆錄（警一卷頁74至80）、111年3月2日偵訊筆錄（偵一卷頁12至13） 3、戴進發販毒予呂福裕111年1月14日監視器影像（警一卷頁74、77至81） 4、戴進發與呂福裕111年1月14日通訊監察譯文（警一卷頁76）  戴進發犯販賣第一級毒品罪，處有期徒刑柒年陸月。三星牌J4手機1支（含SIM卡；門號0000000000)，及塑膠鏟管1支、空夾鏈袋1袋，均沒收；未扣案販賣毒品所得新臺幣伍佰元沒收，於全部或一部不能沒收或不宜執行沒收時，追徵其價額。  111年1月14日13時14分許      高雄市鼓山區鼓波街攤販集中場     2 呂福裕 戴進發於111年1月15日11時30分許以其持用門號0000-000000號行動電話與呂福裕使用00-0000000號公用電話聯絡毒品交易事宜而談妥交易條件後，戴進發於左列時間、地點，交付價值500元、重量不詳之毒品海洛因1包予呂福裕，並向呂福裕收取500元。 1、戴進發111年3月2日第二次警詢筆錄（警一卷頁21）、111年3月2日偵訊筆錄（偵一卷頁19至20） 2、呂福裕111年3月2日警詢筆錄（警一卷頁81至86）、111年3月2日偵訊筆錄（偵一卷頁13） 3、戴進發販毒予呂福裕111年1月15日監視器影像（警一卷頁82至85） 4、戴進發與呂福裕111年1月15日通訊監察譯文（警一卷頁81）  戴進發犯販賣第一級毒品罪，處有期徒刑柒年陸月。三星牌J4手機1支（含SIM卡；門號0000000000)，及塑膠鏟管1支、空夾鏈袋1袋，均沒收；未扣案販賣毒品所得新臺幣伍佰元沒收，於全部或一部不能沒收或不宜執行沒收時，追徵其價額。  111年1月15日11時49分許      高雄市鼓山區鼓波街攤販集中場     3 王哲文 戴進發於111年1月20日14時31分許以其持用門號0000-000000號行動電話與王哲文持用門號0000-000000行動電話聯絡毒品交易事宜而談妥交易條件後，戴進發於左列時間、地點，交付價值1,000元、重量不詳之毒品海洛因1包予王哲文，並向王哲文收取1,000元。 1、戴進發111年3月2日第二次警詢筆錄（警一卷頁14至15）、111年3月2日偵訊筆錄（偵一卷頁20） 2、王哲文111年3月2日警詢筆錄（警一卷頁60至61）、111年3月2日偵訊筆錄（偵一卷頁30至31） 3、戴進發與王哲文111年1月20日通訊監察譯文（警一卷頁60）  戴進發犯販賣第一級毒品罪，處有期徒刑柒年柒月。三星牌J4手機1支（含SIM卡；門號0000000000)，及塑膠鏟管1支、空夾鏈袋1袋，均沒收；未扣案販賣毒品所得新臺幣壹仟元沒收，於全部或一部不能沒收或不宜執行沒收時，追徵其價額。  111年1月20日14時33分許      高雄市鼓山區衛生所（登山街）附近巷弄內     4 王哲文 戴進發於111年1月21日14時40分許以其持用門號0000-000000號行動電話與王哲文持用門號0000-000000行動電話聯絡毒品交易事宜而談妥交易條件後，戴進發於左列時間、地點，交付價值1,000元、重量不詳之毒品海洛因1包予王哲文，並向王哲文收取1,000元。 1、戴進發111年3月2日第一次警詢筆錄（警一卷頁6至8）、111年3月2日偵訊筆錄（偵一卷頁18、20） 2、王哲文111年3月2日警詢筆錄（警一卷頁61至62）、111年3月2日偵訊筆錄（偵一卷頁30至31） 3、戴進發與王哲文111年1月21日通訊監察譯文（警一卷頁61）  戴進發犯販賣第一級毒品罪，處有期徒刑柒年柒月。三星牌J4手機1支（含SIM卡；門號0000000000)，及塑膠鏟管1支、空夾鏈袋1袋，均沒收；未扣案販賣毒品所得新臺幣壹仟元沒收，於全部或一部不能沒收或不宜執行沒收時，追徵其價額。  111年1月21日14時45分許      高雄市鼓山區衛生所（登山街）附近巷弄內     5 許裕佑 戴進發於111年2月11日14時12分許以其持用門號0000-000000號行動電話與許裕佑持用門號0000-000000行動電話聯絡毒品交易事宜而談妥交易條件後，戴進發於左列時間、地點，交付價值1,000元、重量不詳之毒品海洛因1包予許裕佑，並向許裕佑收取1,000元。 1、戴進發111年4月18日偵訊筆錄（偵一卷頁243至245） 2、許裕佑111年3月3日警詢筆錄（偵一卷頁75至77）、111年3月3日偵訊筆錄（偵一卷頁122至123） 3、戴進發與許裕佑111年2月11日通訊監察譯文（偵一卷頁75至77）  戴進發犯販賣第一級毒品罪，處有期徒刑柒年柒月。三星牌J4手機1支（含SIM卡；門號0000000000)，及塑膠鏟管1支、空夾鏈袋1袋，均沒收；未扣案販賣毒品所得新臺幣壹仟元沒收，於全部或一部不能沒收或不宜執行沒收時，追徵其價額。  111年2月11日14時31分許      高雄市立鼓山國小旁     6 吳信憲、楊玉麟 吳信憲於左列時間、地點，將500元交予楊玉麟，兩人合資1,000元，由楊玉麟出面向戴進發購買海洛因，戴進發當場將價值1,000元、重量不詳之毒品海洛因交予楊玉麟，但楊玉麟僅給付價金700元，兩人購入海洛因後隨即在市場附近一起施用。 1、戴進發111年4月18日偵訊筆錄（偵一卷頁245） 2、吳信憲111年3月10日偵訊筆錄（偵一卷頁203） 3、戴進發販毒予吳信憲111年2月24日監視器影像（偵一卷頁170至183）  戴進發犯販賣第一級毒品罪，處有期徒刑柒年柒月。塑膠鏟管1支、空夾鏈袋1袋，均沒收；未扣案販賣毒品所得新臺幣柒佰元沒收，於全部或一部不能沒收或不宜執行沒收時，追徵其價額。  111年2月24日18時44分許      高雄市公有鼓山第一市場2樓     7 吳信憲 戴進發於111年2月26日7時50分許以其持用門號0000-000000號行動電話與吳信憲持用門號0000-000000行動電話聯絡毒品交易事宜而談妥交易條件後，戴進發於左列時間、地點，交付價值500元、重量不詳之毒品海洛因1包予吳信憲，並向吳信憲收取500元。 1、戴進發111年4月18日偵訊筆錄（偵一卷頁244至245） 2、吳信憲111年3月9日警詢筆錄（偵一卷頁167）、110年3月10日偵訊筆錄（偵一卷頁203） 3、戴進發販毒予吳信憲111年2月26日監視器影像（偵一卷頁168至169） 4、戴進發與吳信憲111年2月26日通訊監察譯文（偵一卷頁167）  戴進發犯販賣第一級毒品罪，處有期徒刑柒年陸月。三星牌J4手機1支（含SIM卡；門號0000000000)，及塑膠鏟管1支、空夾鏈袋1袋，均沒收；未扣案販賣毒品所得新臺幣伍佰元沒收，於全部或一部不能沒收或不宜執行沒收時，追徵其價額。  111年2月26日7時57分許      高雄市公有鼓山第一市場2樓     8 吳信憲、呂福裕、許裕佑 戴進發以不詳方式與吳信憲、呂福裕聯繫，另於111年2月24日12時22分許以其所持用門號0000-000000號行動電話與許裕佑持用門號0000-000000號行動電話聯絡毒品交易事宜而談妥交易條件後，戴進發於左列時間、地點，交付重量不詳之毒品海洛因1包予呂福裕，呂福裕、吳信憲各給付500元；許裕佑給付1,000元價金予戴進發，吳信憲、呂福裕、許裕佑再至高雄市公有鼓山第一市場2樓均分、施用該包海洛因。 1、戴進發111年3月2日偵訊筆錄（偵一卷頁20）、111年4月18日偵訊筆錄（偵一卷頁244至245） 2、吳信憲111年3月9日警詢筆錄（偵一卷頁174至183）、111年3月10日偵訊筆錄（偵一卷頁205） 3、呂福裕111年4月20日偵訊筆錄（偵一卷頁254、256） 4、許裕佑111年3月3日警詢筆錄（偵一卷頁79至85）、111年3月3日偵訊筆錄（偵一卷頁122至124） 5、戴進發販毒予吳信憲、呂福裕、許裕佑111年2月24日監視器影像（偵一卷頁81至83、170至183） 6、戴進發與許裕佑111年2月24日通訊監察譯文（偵一卷頁79）  戴進發犯販賣第一級毒品罪，處有期徒刑柒年捌月。三星牌J4手機1支（含SIM卡；門號0000000000)，及塑膠鏟管1支、空夾鏈袋1袋，均沒收；未扣案販賣毒品所得新臺幣貳仟元沒收，於全部或一部不能沒收或不宜執行沒收時，追徵其價額。  111年2月24日12時32分許      高雄市立鼓山國小旁     9 陳慶宗 戴進發於111年1月21日11時41分許以其持用門號0000-000000號行動電話與陳慶宗持用門號0000-000000行動電話聯絡毒品交易事宜而談妥交易條件後，戴進發於左列時間、地點，交付價值500元、重量不詳之毒品海洛因1包予陳慶宗，並向陳慶宗收取500元。 1、戴進發111年3月2日第一次警詢筆錄（警一卷頁6至8）、111年3月2日偵訊筆錄（偵一卷頁18至20） 2、陳慶宗111年3月2日警詢筆錄（警二卷頁43至46）、111年3月2日偵訊筆錄（偵一卷頁25） 3、戴進發販毒予陳慶宗111年1月21日監視器影像暨通訊監察譯文（警二卷頁51至52）  戴進發犯販賣第一級毒品罪，處有期徒刑柒年陸月。三星牌J4手機1支（含SIM卡；門號0000000000)，及塑膠鏟管1支、空夾鏈袋1袋，均沒收；未扣案販賣毒品所得新臺幣伍佰元沒收，於全部或一部不能沒收或不宜執行沒收時，追徵其價額。  111年1月21日11時51分許      高雄市○○區○○街00號前     10 陳慶宗 戴進發於111年2月18日12時24分許以其持用門號0000-000000號行動電話與陳慶宗持用門號0000-000000行動電話聯絡毒品交易事宜而談妥交易條件後，戴進發於左列時間、地點，交付價值500元、重量不詳之毒品海洛因1包予陳慶宗，並向陳慶宗收取500元。 1、戴進發111年3月2日第一次警詢筆錄（警一卷頁8至11）、111年3月2日偵訊筆錄（偵一卷頁18至20） 2、陳慶宗111年3月2日警詢筆錄（警二卷頁46至48）、111年3月2日偵訊筆錄（偵一卷頁25） 3、戴進發販毒予陳慶宗111年2月18日監視器影像暨通訊監察譯文（警二卷頁53至54）  戴進發犯販賣第一級毒品罪，處有期徒刑柒年陸月。三星牌J4手機1支（含SIM卡；門號0000000000)，及塑膠鏟管1支、空夾鏈袋1袋，均沒收；未扣案販賣毒品所得新臺幣伍佰元沒收，於全部或一部不能沒收或不宜執行沒收時，追徵其價額。  111年2月18日12時27分許      高雄市○○區○○街00號前     11 陳慶宗 戴進發於111年3月2日6時7分許以其持用門號0000-000000號行動電話與陳慶宗持用門號0000-000000行動電話聯絡毒品交易事宜而談妥交易條件後，戴進發於左列時間、地點，交付價值500元、重量不詳之毒品海洛因1包予陳慶宗，並向陳慶宗收取500元。 1、戴進發111年3月2日第一次警詢筆錄（警一卷頁11至13）、111年3月2日偵訊（偵一卷頁20） 2、陳慶宗111年3月2日警詢筆錄（警二卷頁38至40）、111年3月2日偵訊筆錄（偵一卷頁24） 3、戴進發販毒予陳慶宗111年3月2日監視器影像暨通訊監察譯文（警二卷頁55至56）  戴進發犯販賣第一級毒品罪，處有期徒刑柒年陸月。海洛因壹包（驗餘淨重1.67公克）沒收銷燬；三星牌J4手機1支（含SIM卡；門號0000000000)，及塑膠鏟管1支、空夾鏈袋1袋、現金新臺幣伍佰元，均沒收。  111年3月2日      高雄市○○區○○街00號前     

附表二：扣押物
編號   物品名稱及數量     備  註 1 三星牌J4手機1支 （含SIM卡，門號0000000000）  2 三星牌A42手機1支 （含SIM卡，門號0000000000）  3 海洛因1包 檢驗結果：含第一級毒品海洛因成分，驗前淨重1.69公克、驗餘淨重1.67公克。 4 塑膠鏟管1支  5 空夾鏈袋1袋  6 新臺幣壹佰圓紙鈔5張  

附錄論罪之法條
毒品危害防制條例第4條第1項
製造、運輸、販賣第一級毒品者，處死刑或無期徒刑；處無期徒
刑者，得併科新臺幣3千萬元以下罰金。